臺灣新北地方法院板橋簡易庭民事簡易判決
　　　　　　　　　　　　　　　　　　110年度板簡字第191號

原　　　告　曾鈐漢　
訴訟代理人　吳彥德律師
被　　　告　范勝賢　

複　代理人　丁啓修律師
被　　　告　古芸卉　
上 2人共同
訴訟代理人　謝生富律師
複　代理人　丁啓修律師
上列當事人間請求損害賠償事件，本院於中華民國110年11月1日
言詞辯論終結，判決如下：
    主      文
被告應連帶給付原告新臺幣捌萬元，及其中被告范勝賢自民國一
一○年一月七日起；被告古芸卉自民國一一○年一月十九日起，
均至清償日止，按週年利率百分之五計算之利息。
原告其餘之訴駁回。
訴訟費用新臺幣伍仟肆佰元，由被告連帶負擔新臺幣捌佰陸拾肆
元，餘由被告負擔。
本判決第一項得假執行。但被告如以新臺幣捌萬元為原告預供擔
保後，得免為假執行。
原告其餘假執行之聲請駁回。
    事實及理由
一、原告主張：
    原告曾鈐漢與被告古芸卉（下稱古芸卉）原為夫妻關係，兩
    人於民國105年 1月19日登記結婚，被告古芸卉於107年間與
    被告范勝賢（下稱范勝賢）開始私下來往，於 107年12月22
    日冬至時，本應一家團圓聚會，然而古芸卉卻遲遲未歸，時
    至同年12月23日凌晨 2時許，原告發現古芸卉之機車停放於
    范勝賢門牌號碼之住處，原告察覺有異，遂報警由員警以及
    友人協同至范勝賢住處敲門尋人，開門之人即係范勝賢，並
    由范勝賢至屋內叫喚古芸卉，稍待數分鐘，於天冷之時，古
    芸卉則身著短裙出現，而屋內僅有范勝賢與古芸卉兩人共處
    一室，當時范勝賢聲稱古芸卉在屋內睡覺，而古芸卉出現時
    則稱在製作資料，兩人說詞不一，況且三更半夜，已婚之人
    豈能單獨留宿於其他單身男子之處所，再者范勝賢亦坦承曾
    偕同古芸卉至北投泡溫泉，亦知古芸卉係已結婚之人等語，
    顯見兩人不正當之男女關係，逾越一般朋友交往份際，實已
    侵害原告之婚姻感情，令原告痛苦不已，在此絕望痛苦之際
    ，原告則於同年 107年12月28日與被告古芸卉兩願離婚。被
    告 2人已侵害原告之基於配偶關係之身分法益情節重大，爰
    依侵權行為之法律關係提起本件訴訟，並聲明：被告 2人應
    連帶給付原告新臺幣（下同）50萬元，及自起訴狀繕本送達
    翌日起至清償日止，按週年百分之5計算之利息。
二、被告則以：
㈠、原告與古芸卉於107年12月28日，經公證而兩願協議離婚，
    其協議內容並記載：「二之（二）借款及精神慰撫金之部分
    ：1.確認（乙方）須歸還總金額，共計新台幣100萬元」、
    「5.男女雙方精神損害賠償部分：經雙方協議後，同意放棄
    精神損害賠償。」準此，可知，雙方係本於自由意志之意思
    表示，茲因雙方個性差異不合，無法既為持婚姻關係而同意
    協議離婚。顯見，並無原告所主張侵害原告基於配偶關係身
    分法益之原因事實存在。又離婚協議書二之（二）之5項約
    定在107年12月28日以前，雙方縱有侵權行為之情事存在，
    均同意放棄精神損害賠償請求權。嗣原告竟於109年12月18
    日起訴主張被告2人於107年12月28日離婚前，有侵害配偶權
    之原因事實存在，而請求精神慰撫金，於法自有未合。
㈡、范勝賢於經營「南洋角鋼行」商號之負責人，門牌號碼新北
    市○○區○○路000巷0○0號係其商號店址兼住處及員工宿
    舍。被告古芸卉於107年12月間，受雇於「南洋角鋼行」商
    號，擔任會計業務，107年12月23日因趕會計業務較晚，並
    住宿於宿舍。且原告到達該處會見古芸卉時，均衣著整齊並
    立即出面，且態度從容，與因工作加班之情形相符合，顯係
    正常工作情形，且係老闆與業務員之正常關係。原告故意曲
    解，妄加指稱，顯與事實不符。並聲明：㈠、原告之訴及假
    執行之執行均駁回；㈡、如受不利之判決，願供擔保請准免
    為假執行。
三、兩造不爭執之事實（見本院卷第259頁）：
㈠、原告與古芸卉於105年1月9日結婚，於107年12月28日兩願離
    婚（下稱系爭婚姻），並於同日簽立兩願離婚協議書（下稱
    系爭離婚協議書），該協議書並經公證（見本院卷第87至91
    頁）。
㈡、107年12月23日2時30分許，古芸卉、范聖賢同在范勝賢住處
    。
四、得心證之理由：
    原告主張其與被告古芸卉系爭婚姻存續期間，被告2人有逾
    越正常男女分際之不當交往行為，侵害其基於配偶關係之身
    分法益等情，業據提出107年12月23日錄影光碟及譯文等件
    為證（見本院卷第37頁；第45頁），為被告否認，並以前揭
    情詞置辯，是本件應審究之事項厥為：㈠、被告 2人有無原
    告主張之侵權行為？㈡、被告 2人是否應負侵權行為損害賠
    償責任？㈢、被告古芸卉是否因系爭離婚協議書之約定而免
    本件損害賠償責任？㈣、被告2人應給付損害賠償數額為若
    干？茲析述如后：
㈠、被告2人有無原告主張之侵權行為？
  ⒈按因故意或過失，不法侵害他人之權利者，負損害賠償責任
    ；數人共同不法侵害他人之權利者，連帶負損害賠償責任；
    ；又不法侵害他人之身體、健康、名譽、自由、信用、隱私
    、貞操，或不法侵害其他人格法益而情節重大者，被害人雖
    非財產上之損害，亦得請求賠償相當之金額；其名譽被侵害
    者，並得請求回復名譽之適當處分；前 2項規定，於不法侵
    害他人基於父、母、子、女或配偶關係之身分法益而情節重
    大者，準用之；民法第184條第1項前段、第185條第1項前段
    、第195條第 1項、第3項分別定有明文。又婚姻係以夫妻之
    共同生活為其目的，配偶雙方應互相協力保持其共同生活之
    圓滿安全及幸福，是配偶雙方應有「協力維持美滿幸福婚姻
    之義務」，何一方配偶違反上開協力義務，與第三人親密互
    動致婚姻破裂，即有侵害他方配偶基於配偶關係之身分法益
    之可能（參照呂麗慧，從身分法角度論侵害配偶權之民事責
    任，月旦民商法雜誌，102年9月，頁38至41），是在配偶一
    方違反上開協力義務與第三人親密互動脈絡下，基於配偶關
    係而生之身分法益，當屬民法第184條第1項前段應受保護之
    權利，倘配偶之一方不誠實，雖非通姦或相姦行為，若該行
    為客觀已逾越通常社交禮節範疇，足以破壞夫妻間共同生活
    之圓滿安全及幸福而情節重大，亦屬與第三人共同不法侵害
    他方配偶因婚姻契約之身分法益，則他方配偶自得主張此項
    基於配偶關係而生之身分法益受侵害，依民法第184條第1項
    前段、第195條第3項準用同條第1項請求侵權行為人負損害
    賠償責任，給付精神慰撫金。
  ⒉原告主張被告2人有侵害原告基於配偶關係身分法益之行為
    ，業據提出錄影檔案光碟為證，該光碟檔案經本院勘驗結果
    略為：「錄影播放時間00：01：53時，鐵捲門緩慢向上開啟
    ，錄影播放時間00：02：15時，門內出現一名身穿藏青色上
    衣、灰色運動長褲之男子(即被告范勝賢，下稱被告范)，原
    告隨即低頭進入鐵捲門內，被告范：蝦咪代誌(台)？原告：
    歹勢，我來找古芸卉(即被告古芸卉，下稱被告古)，原告並
    抓住被告范手部，邊側身欲從被告范身旁進入屋內。被告范
    ：等下等下等下(台)。隨後原告向被告范說：我是她尬(台)
    。邊繼續向屋內前進，後被被告范拉住，背景音亦出現制止
    聲。原告：來，叫她出來，古芸卉，出來。被告范一邊和原
    告退出至鐵捲門處。錄影播放時間00：02：36，被告范：我
    們小聲一點(台)。原告男友人：沒有，你就說現在人在哪裡
    嘛。原告：數到3，不然我就讓大家知道。叫她出來、叫她
    出來，現在出來(台)。原告女友人：那請她出來，謝謝。原
    告：出來大家好說(台)。隨後被告轉身走進屋內。原告女友
    人：你們要留一個給我拍。原告：不用穿衣服了啦(台)」、
    「錄影播放時間00：03：48時，被告范開門走出。原告對著
    被告范說：借問一下，穿衣服要穿多久(台)。被告范：我剛
    才有叫她(台)。原告：太累爬不起來。被告范：有沒有累，
    我不清楚(台)。原告對被告范說：請問一下，你知不知道她
    已婚身分？被告范：她已婚身分我知道。但是她說，她沒跟
    你聯絡了，然後她跟我說，你把她床那些都弄得很亂，她沒
    有床睡，所以我讓她在公司…。」、「錄影畫面時間00：00
    ：57時，原告對被告古說：我真的對妳太失望了，又騙、又
    道歉，然後妳這樣…被告古：曾鈐漢，你聲音可以小聲一點
    嗎，我現在是怎麼樣了。我剛剛才作完資料。原告：古芸卉
    ，妳已經不是第一次在這邊過夜，我不想抓妳。被告古：你
    現在要離婚…原告：妳不是第一次，妳知不知道、還是要反
    駁。被告范：我們去7-11講吧。原告突將手搭在被告范肩上
    ，並對被告范說：『除了在這邊過夜之外，還帶去洗溫泉喔
    。被告范：那有甚麼關係，有甚麼關係，我們去洗溫泉有甚
    麼關係。』原告：洗湯屋耶。」有本院勘驗筆錄在卷可稽（
    見本院卷第117頁至第161頁），足見古芸卉深夜留宿於范聖
    賢住處，參以范勝賢於該段錄影中自承曾與古芸卉共同至北
    投泡溫泉，堪認 2人非僅單純雇主與員工之關係，衡諸社會
    通念，古芸卉於系爭婚姻關係存續中，深夜獨自留宿於配偶
    以外之異性即范勝賢住處，顯非其所辯稱被告 2人僅雇傭關
    係應有之舉措，自逾男女通常社交禮節之範疇，影響原告與
    被告古芸卉間忠誠、互信之基礎，堪認被告 2人有原告所主
    張侵害原告基於配偶關係身分法益之侵權行為。
㈡、被告2人是否應負侵權行為損害賠償責任？
    被告古芸卉於107年12月23日2時30分深夜留宿於被告范勝賢
    住處及被告2人曾共同洗溫泉乙節之事實，業經審認於前，
    而侵害配偶權之行為，不以通姦行為為限，倘其行為業已超
    越社會一般通念所能容忍之範圍，並足以破壞他人婚姻共同
    生活之圓滿安全及幸福之程度，即足當之，是原告主張被告
     2人間有踰越一般男女社交分際之親密交往關係，侵害原告
     基於配偶關係之身分法益而情節重大，被告2人應對原告連
     帶負非財產上之損害賠償責任，核屬有據。
㈢、被告古芸卉是否因系爭離婚協議書之約定而免本件損害賠償
    責任？
    經查，系爭離婚協議書固有記載之「同意放棄精神損害賠償
    」等文字（見本院卷第89頁），惟並未指明係因何事所生之
    非財產上損害，亦未載明係拋棄本件侵害基於配偶關係之身
    分法益之精神損害賠償，故不生拋棄本件原告主張侵害基於
    配偶關係之身分法益之損害賠償之效果，且審酌原告與被告
    古芸卉間之婚姻關係除本件侵權行為外，亦存有其他形成婚
    姻破綻之原因，此有系爭離婚協議書所載「雙方個性差異不
    合，無法繼續維持婚姻」等語在卷可稽，復被告未能舉證證
    明系爭離婚協議書所載之「同意放棄精神損害賠償」即包含
    本件侵權行為，是被告古芸卉抗辯因系爭離婚協議書之約定
    而免本件損害賠償責任，難謂可採。
㈣、被告2人應給付損害賠償數額為若干？
    末按被害人受有非財產上損害，請求加害人賠償相當金額之
    慰撫金時，法院對於慰撫金之量定，應斟酌實際加害情形、
    所造成之影響、被害人痛苦之程度、兩造之身份地位、經濟
    情形及其他一切狀況，以酌定相當之數額。查原告為大學畢
    業，現職工程師，年薪約150萬元至200萬元，古芸卉，現職
    臨時雇員，月薪約 2萬多元，名下無不動產；范勝賢現職商
    號負責人，此經兩造陳明在卷，並經本院依職權調取兩造之
    稅務電子閘門財產所得調件明細表核閱無訛，有該明細表附
    卷可參。本院綜合審酌上情，認原告請求被告連帶賠償精神
    慰撫金在8萬元範圍內為適當，至原告逾此範圍之請求，則
    屬無據。
五、末按給付無確定期限者，債務人於債權人得請求給付時，經
    其催告而未為給付，自受催告時起，負遲延責任。其經債權
    人起訴而送達訴狀，或依督促程序送達支付命令，或為其他
    相類之行為者，與催告有同一之效力；遲延之債務，以支付
    金錢為標的者，債權人得請求依法定利率計算之遲延利息；
    應付利息之債務，其利率未經約定，亦無法律可據者，週年
    利率為5％，民法第229條第2項、第233條第1項前段及第203
    條分別定有明文。查原告所提民事起訴狀繕本於110年1月6
    日送達被告范勝賢，有本院送達證書可佐（見本院卷第63頁
    ），揆諸前揭說明，原告自得請求范勝賢給付自該狀送達翌
    日即110年1月7日起至清償日止，按週年利率5％計算之利息
    ；次查原告所提民事起訴狀繕本於110年1月8日寄存於古芸
    卉戶籍地之警察機關，有本院送達證書可稽（見本院卷第65
    頁），依民法第138條第 2項，於同年1月18日生送達之效力
    ，原告自得請求被告給付自該狀送達翌日即110年1月19日起
    至清償日止，按週年利率5％計算之利息。
六、綜上所述，原告依侵權行為法律關係，請求被告 2人連帶給
    付8萬元，及其中范勝賢自110年1月7日起；古芸卉自110年1
    月19日起，均至清償日止，按週年利率 5％計算之利息，為
    有理由，應予准許；至原告逾此範圍之請求，為無理由，應
    予駁回。
七、本件原告勝訴部分，係就民事訴訟法第427條第1項訴訟適用
    簡易程序所為被告敗訴之判決，爰依同法第389條第1項第3
    款之規定，職權宣告假執行，並依同法第392條第2項之規定
    ，依職權宣告被告預供擔保，得免為假執行。至原告就敗訴
    部分陳明願供擔保聲請宣告假執行，因訴之駁回而失所依據
    ，應予駁回。
八、訴訟費用負擔之依據：民事訴訟法第79條、第85條。本件訴
    訟費用額，依後附計算書確定如主文所示金額。
中　　華　　民　　國　 110　　年　　11　　月　　26　　日
                  臺灣新北地方法院板橋簡易庭
                              法  官  吳孟竹
計   算   書
項        目        金   額（新臺幣）        備     註
第一審裁判費            5,400元          由被告連帶負擔
合        計            5,400元          864元，餘由原告
                                         負擔。 
 
以上為正本係照原本作成。
如不服本判決，應於送達後20日內，向本院提出上訴狀並表明上
訴理由，如於本判決宣示後送達前提起上訴者，應於判決送達後
20日內補提上訴理由書（須附繕本）。
中　　華　　民　　國　 110　　年　　11　　月　　26　　日
                              書記官  呂亞馨